【裁判字號】    98,上更(二),198
【裁判日期】    980730
【裁判案由】    偽證
【裁判全文】
臺灣高等法院刑事判決             98年度上更(二)字第198號
上  訴  人  臺灣臺北地方法院檢察署檢察官
上  訴  人
即  被  告  甲○
被      告  乙○（原名李粒）
                      之1
上列上訴人因被告等偽證等案件，不服臺灣臺北地方法院91年度
訴字第469 號，中華民國91年8 月9 日第一審判決（起訴案號：
臺灣臺北地方法院檢察署89年度偵字第12986 號、90年度偵字第
2022號）提起上訴，經最高法院第二次發回更審，本院判決如下
：
    主  文
原判決關於甲○、乙○（原名李粒）部分均撤銷。
甲○、乙○均無罪。
    理  由
一、公訴意旨略以：謝淑美（被訴誣告部分經判決無罪確定）係
    乙○（原名李粒）之債權人，並由乙○之友人高次郎提供其
    所有坐落臺北縣深坑鄉○○○段大坑外股小段第一０一之二
    地號土地設定本金最高限額新臺幣（下同）四百二十萬元之
    抵押權與謝淑美用供擔保，嗣後乙○未能依約還款，謝淑美
    乃委請其妯娌甲○尋得在律師事務所服務之丙○○代為辦理
    求償事宜。丙○○受理該案後，隨即進行追償，並順利聲請
    臺灣板橋地方法院查封高次郎之前揭不動產，由於被查封之
    不動產價值甚鉅，高次郎、乙○乃相偕出面與謝淑美、甲○
    及丙○○商討和解事宜，雙方於八十三年七月十八日達成和
    解，並當場簽訂協議書一紙，約定乙○與高次郎於簽協議書
    時給付現金一百二十四萬元及面額合計二百九十一萬元之支
    票三紙，至於應給付丙○○之酬金則由謝淑美及乙○各自負
    擔四十萬元，另由乙○覓連帶保證人一名，共同簽發面額二
    十五萬元之本票一紙交付謝淑美作為清償借款利息之用，謝
    淑美於收受款項後應撤回強制執行之聲請案。協議書簽訂後
    ，謝淑美乃依約撤回前開強制執行案件。嗣因乙○一直未清
    償二十五萬元，謝淑美乃另委請丙○○持前開本票辦理追償
    事宜，丙○○於受託之後，另行向法院聲請強制執行乙○之
    財產，乙○遂於八十四年四月間還清該筆二十五萬元之票款
    並付五千元用以補貼該聲請案之相關執行費用，謝淑美於知
    悉丙○○取得該二十五萬元後，乃向丙○○催討，丙○○因
    認其先前辦理強制執行聲請案僅收到七十萬元之酬金及數萬
    元之代辦費用，認為僅需返還其中五萬元，其餘款項均應由
    渠取得，乃拒絕如數交還。謝淑美乃於八十八年五月十日具
    狀向臺灣臺北地方法院檢察署控告丙○○涉侵占二十五萬元
    之票款，並於偵查及審判過程中，稱與乙○和解時，僅拿到
    三百二十五萬元，並非四百四十萬元，乙○及甲○均知謝淑
    美所訴不實，竟為維護謝女，於該署八十八年度偵字第一一
    ０七五號丙○○被訴侵占乙案及臺灣臺北地方法院八十八年
    度易字第二一九二號案審判中，就案情有重要關係之事項，
    諸如丙○○受託追償之金額、乙○清償謝淑美之金額、有無
    簽立和解書、丙○○應得之酬金數額等事項，於供述前具結
    而為下列之虛偽陳述，其內容如下：(一)乙○部分：(1)除了二
    十五萬元之本票外，伊之前還了三百二十五萬元（臺灣臺北
    地方法院檢察署八十八年七月六日偵查庭）；(2)伊欠謝淑美
    三百五十萬元，和解當日有先還三百二十五萬元，還錢當時
    未簽和解書（臺灣臺北地方法院八十八年九月三日調查期日
    ）；(3)和解當天伊還三百二十五萬元（臺灣臺北地方法院八
    十八年十月十三日、十一月二十六日調查期日）。(二)甲○部
    分：(1)借錢在八十二年底的樣子，在和解時高次郎準備了三
    百二十五萬元，還差二十五萬元，由乙○負責，當天沒有簽
    和解書，因為尾款還有二十五萬元，後來一直都沒有寫和解
    書，和解有說要付丙○○六十萬元酬金，六十萬元他都領走
    了（臺灣臺北地方法院八十八年八月二十日、九月三日調查
    期日）。(2)丙○○辦完這件事費用是六十萬元（臺灣臺北地
    方法院八十八年十一月二十六日調查期日）。嗣丙○○雖經
    臺灣臺北地方法院判決無罪，惟於檢察官上訴後，仍經臺灣
    高等法院於八十九年五月十一日以八十九年度上易字第一０
    五八號案撤銷原判，改以業務侵占判處有期徒刑六月確定，
    因認被告乙○及甲○二人係犯刑法第一百六十八條之偽證罪
    嫌云云。
二、起訴書認被告乙○及甲○二人係犯刑法第一百六十八條之偽
    證罪嫌，係以I、八十三年七月十八日由乙○、高次郎、謝
    淑美三人所簽定，丙○○見證之和解協議書一件及所附面額
    合計二百九十一萬元之支票影本三件（包括王文賢所簽發以
    臺灣土地銀行新店分行為付款人，第八一九之六帳號，票號
    0000000號，面額十五萬元之支票一紙、高秀環所簽
    發以臺北市銀行內湖分行為付款人，第三三七四之０帳號，
    票號0000000號，面額一百五十六萬元之支票一紙、
    木柵郵局第五支局簽發以臺灣北區郵政管理局為付款人，受
    款人為蔡美玉，第一六０一六五之六帳號，票號00000
    00號，面額一百二十萬元，經蔡美玉背書之支票一紙），
    謝淑美及乙○雙方確實以四百四十萬元達成和解，而丙○○
    應得八十萬元酬金。II、法務部調查局八十九年十一月二十
    三日陸(二)字第八九０八五九七０號鑑定通知書，以：八十
    七年七月十八日乙○、高次郎、謝淑美所簽定和解協議書，
    謝淑美、乙○之簽名與其二人於臺灣臺北地方法院檢察署八
    十八年度偵字第一一０七五號卷及臺灣臺北地方法院八十八
    年度易字第二一九二號卷內偵訊筆錄及其當庭簽寫「乙○」
    簽名筆劃特徵相符等情，足見二人確實簽過該協議書。III、
    臺北縣新莊市農會八十八年十月二十二日莊市農信字第一一
    六五號函：甲○於八十三年七月二十日存入臺北縣新莊市農
    會一四一二八之七帳戶內提示兌領，核與和解協議書所附支
    票內容相符，足見該協議書為真實。Ⅳ、證人高秀珠於八十
    八年十一月二十六日在臺灣臺北地方法院八十八年度易字第
    二一九二號審判中結證。Ⅴ、乙○及甲○之證人結文等為其
    論據。
三、訊據被告甲○固坦承有以其妯娌即謝淑美之名義借款與被告
    乙○，並委託丙○○辦理求償事宜，且有於八十三年七月十
    八日偕同丙○○、謝淑美與乙○達成和解，嗣因丙○○未返
    還本票票款二十五萬元，謝淑美對之提起侵占告訴，伊有於
    該案偵查及審判中結證稱和解當日僅拿到三百二十五萬元，
    約定給付給丙○○之酬金為六十萬元，當日未簽和解書等；
    被告乙○對於係謝淑美之債務人，有於八十三年七月十八日
    參與和解，並於前開丙○○被訴侵占乙案之偵查、審判中作
    證，結證稱當日還款金額為三百二十五萬元，並非丙○○所
    稱之四百四十萬元，酬金約定為六十萬元且無簽訂協議書等
    事實亦供承屬實，惟均堅決否認有何偽證之犯行，辯稱：渠
    等於前開丙○○被訴侵占案中之檢察官偵查及法院審理中所
    為證詞，均屬實在，並無偽證云云。另被告甲○於本院上訴
    審之選任辯護人辯護略以：I有關八十三年七月十八日當日
    乙○清償謝淑美之金額與八十三年七月十八日有無簽立協議
    書兩項，對於丙○○被訴業務侵占之裁判結果並不生任何影
    響，顯非刑法偽證罪所謂「於案情有重要關係之事項」。II
    被告甲○所述律師後酬為六十萬元乙節，應予採信，蓋縱使
    八十三年七月十八日謝淑美、乙○二人簽立協議書，謝淑美
    僅須負擔四十萬元律師費，餘四十萬元由乙○負擔，此條件
    對謝淑美而言，當較謝淑美、丙○○二人所簽定之委任契約
    中之條件為優，加計謝淑美應代墊之二十五萬元，亦僅有六
    十五萬元之數，反而較為接近被告甲○所一再主張律師後酬
    為六十萬元之數額，加以丙○○於其被訴業務侵占乙案，在
    偵查程序中竟未曾提及律師後酬為八十萬元之辯解，猶令人
    質疑其八十萬元酬勞金說詞之可信度等語。
四、經查：
  (一)被告甲○、乙○分別於丙○○被訴侵占乙案之偵查及於臺灣
    臺北地方法院審判中作證，被告乙○於該案詰證稱：除了
    二十五萬元之本票外，伊之前還了三百二十五萬元，伊共借
    三百五十萬元（臺灣臺北地方法院檢察署八十八年七月六日
    偵訊筆錄，詳該署八十八年度偵字第一一０七五號卷第四十
    頁反面）；伊欠謝淑美三百五十萬元，和解當日有先還三
    百二十五萬元，另外二十五萬元讓我開本票，還錢當時未簽
    和解書，和解金額並非如丙○○所稱之四百四十萬元，和解
    當日由高次郎先還四百十五萬元（八十八年九月三日臺灣臺
    北地方法院八十八年度易字第二一九二號卷第三十三頁以下
    ）；和解當天僅還三百二十五萬元（八十八年十月十三日
    、十一月二十六日訊問筆錄，詳上開卷第六十六頁、第一百
    頁反面）；被告甲○於該案結證稱：酬金約定為六十萬元
    ，和解當日收到三百二十五萬元（臺灣臺北地方法院檢察署
    八十八年七月六日偵訊筆錄，詳該署八十八年度偵字第一一
    ０七五號卷第四十頁反面以下）；在和解當日高次郎準備
    了三百二十五萬元，還差二十五萬元，由乙○負擔，當天沒
    有簽立和解書，因為尾款還有二十五萬元，後來一直都沒有
    寫和解書，和解有說要付丙○○六十萬元酬金（詳上卷第二
    十五頁以下、第三十五頁）；(3)伊所拿到的錢是三百二十五
    萬元（同上卷第五十六頁以下）；(4)丙○○辦完這件事的費
    用是六十萬元（同上卷第一百一十頁）各云云，有各該筆錄
    附於臺灣臺北地方法院檢察署八十八年度偵字第一一０七五
    號及本院八十八年度易字第二一九二號案卷內可憑。且被告
    乙○、甲○於前開案件作證時，均於供前具結乙情，有前開
    筆錄及渠等所簽名之結文共五紙（詳臺灣臺北地方法院檢察
    署八十八年度偵字第一一０七五號卷第四十三、四十四頁及
    臺灣臺北地方法院八十八年度易字第二一九二號卷第二十七
    、三十七、一百一十三頁）附卷可稽，此部分事實堪以認定
    。
  (二)被告甲○、乙○雖均辯稱：渠等前開證詞均屬實在，成立和
    解當日謝淑美只收到三百二十五萬元及被告乙○簽發之面額
    二十五萬元本票，並非四百四十萬元，酬金約定為六十萬元
    ，且無簽協議書云云。然：
  (1)依卷附證人丙○○提出之八十三年七月十八日之協議書所載
    ：「立書人：債權人：謝淑美（以下簡稱甲方）債務人：乙
    ○（以下簡稱乙方）債務人：高次郎（以下簡稱丙方）茲為
    乙、丙雙方積欠甲方借款（含抵押權設定擔保部分）事件，
    達成協議如后：一、乙、丙雙方於本協議書簽立時給付甲方
    現金新臺幣（下同）一百二十四萬元及如後附支票三紙，面
    額計二百九十一萬元正，結清三方間所有債權、債務關係。
    二、有關甲方委託事務所處理事件應付酬金，由甲、乙雙方
    各負擔四十萬元正，與丙方無涉。三、前條乙方應付款項，
    由甲方先行墊付，另由乙方覓一名連帶保證人，共同簽發乙
    紙面額二十五萬元之本票交甲方。．．．」等語，協議書之
    末更載稱「茲收到本協議書第一款所列現金暨支票三紙無訛
    」，並由謝淑美簽名、蓋章（原本附於臺灣臺北地方法院檢
    察署九十年度偵字第二０二二號卷後）。雖謝淑美、乙○曾
    否認於上開協議書上簽名、蓋章為彼等所為，惟該協議書上
    謝淑美、乙○之簽名，與彼等於八十九年八月十六日在本院
    民事庭侵權行為損害賠償（八十九年度訴易字第七八號）一
    案行準備程序時當庭書寫之姓名，及於前揭丙○○被訴業務
    侵占之偵查卷、刑事卷內訊問筆錄之簽名，經本院函法務部
    調查局鑑定結果，以：八十七年七月十八日協議書上甲方
    欄下之「謝淑美」簽名、左側之「謝淑美」簽名與臺灣臺北
    地方法院檢察署八十八年度偵字第一一０七五號卷及臺灣臺
    北地方法院八十八年度易字第二一九二號卷內偵訊筆錄及其
    當庭簽寫「謝淑美」簽名筆劃特徵相符；八十七年七月十
    八日協議書上乙方欄下之「李粒」簽名與臺灣臺北地方法院
    檢察署八十八年度偵字第一一０七五號卷及臺灣臺北地方法
    院八十八年度易字第二一九二號卷內偵訊筆錄及其當庭簽寫
    「李粒」簽名筆劃特徵相符等情，有法務部調查局八十九年
    十一月二十三日陸(二)字第八九０八五九七０號鑑定通知書
    附卷可資佐證（詳臺灣高等法院八十九年度訴易字第七八號
    卷第一百四十六頁）；再上開協議書及委任契約上謝淑美之
    印文與其印鑑章及印鑑證明上之印文經送法務部調查局鑑定
    結果，亦認協議書上立協議書人甲方欄內「謝淑美」印文與
    印鑑證明上「謝淑美」印文、印章實物所蓋「謝淑美」印文
    相同乙節，亦有法務部調查局八十九年十月四日陸(二)字第
    八九０七一八０一號鑑定通知書在卷可參（詳本院民事庭八
    十九年度訴易字第七八號卷第八十二頁）。
  (2)其次，證人即第三人高次郎之外甥女高秀珠於前揭丙○○被
    訴侵占案，經臺灣臺北地方法院訊問中亦證稱：高次郎係渠
    舅舅，八十四年間高次郎的財產曾被查封，後來強制執行案
    件和解時，渠有在場，因為高次郎有向渠母借錢，渠乃代表
    母親過去，當時是乙○欠別人錢，高次郎要幫她還錢，所以
    當時是針對乙○，要她開立借據及本票，可以確定有把錢還
    給謝淑美，那時和乙○間是四百十五萬元，所簽本票及借據
    都是這個數字等語（詳上開八十八年度易字第二一九二號卷
    第五十三頁、第一百零九頁以下）；嗣於本院民事庭八十九
    年度訴易字第七八號案準備程序中復到庭證稱：伊見過八十
    三年七月十八日協議書，訂約時伊在場，伊舅舅高次郎不太
    識字，叫伊陪他一起去。如果有要簽字的時候，他叫伊幫他
    看。協議書是先打好的，高次郎的名字是伊簽的。當時現場
    很多人，伊不認識謝淑美，伊沒有印象看到謝淑美或乙○簽
    名或蓋章，伊只負責伊舅舅的部分。．．．協議書內容伊不
    太記得，只知道伊舅舅和他女友乙○欠對方錢，協調要如何
    還錢，．．．當時簽了幾份伊不知道，但伊舅舅有兩份．．
    ．協議書手寫的部分是誰寫的伊沒印象。但當天總共支票和
    現金有四百一十五萬元還給他們，他們如何協調，伊沒有印
    象等語（詳該卷第九十頁以下）；再佐以證人即高次郎之子
    高啟峰證稱：協議書是伊交給丙○○，伊父親過世後，在書
    櫃找到，因之前丙○○叫伊找這份文件，伊後來找到交給丙
    ○○，協議書的內容伊不清楚等語（見前揭卷第九十一頁）。
  (3)再者，依上開協議書第一條所載：「乙（按即乙○）、丙（
    按即高次郎）雙方於本協議書簽立時給付甲方（按即謝淑美
    ）現金新臺幣（下同）一百二十四萬元及如後附支票三紙，
    面額計二百九十一萬元正」等語，而該三紙支票面額分別為
    十五萬元、一百五十六萬元、一百二十萬元，付款人分別為
    臺灣土地銀行新店分行、臺北市銀行內湖分行、臺灣北區郵
    政管理局（詳協議書所附支票影本），均由乙○、高次郎背
    書，且均由被告甲○存入臺北縣新莊市農會一四一二八之七
    帳戶內提示兌領等情，有郵政儲金匯業局八十九年九月二十
    七日劃00000000之０九二號、臺灣土地銀行新店分
    行八十九年十月十一日店存字第八九００四一八號、臺北銀
    行內湖分行八十九年九月二十一日北銀內湖字第八九六０二
    ０二六００號函及支票正、反面影本三紙可資佐證（詳前揭
    本院卷第七十一、七十二、七十五、七十六、七十九、八十
    頁），及臺北縣新莊市農會八十八年十月二十二日莊市農信
    字第一一六五號函（同上臺灣臺北地方法院卷第七十三頁）
    在卷足稽。被告甲○、乙○等辯稱和解當日僅收受三百二十
    五萬元及二十五萬元本票，未簽協議書一節，即非真實。
五、惟「依刑法第一百六十八條規定證人依法作證時，必須對於
    案情有重要關係之事項，為虛偽之陳述，始負偽證罪之責，
    所謂於案情有重要關係之事項，係指該事項之有無，足以影
    響於裁判之結果者而言，蓋證人就此種事項為虛偽之陳述，
    則有使裁判陷於錯誤之危險，故以之為偽證罪，而科以刑罰
    ，苟其事項之有無，與裁判之結果無關，僅因其陳述之虛偽
    ，而即對之科刑未免失之過酷，是以上開法條加此特別構成
    要件，以限定虛偽陳述之範圍，與其他立法例對於證人虛偽
    陳述之結果不設何等區別者，其立法精神自有不同。」最高
    法院二十九年上字第二三四一號著有判例可資參照。
  (一)查丙○○被訴侵占經本院八十九年度上易字第一０五八號判
    處罪刑一案，係認定：謝淑美所稱之成立和解當日只收到三
    百五十萬元、甲○證稱之謝淑美僅收到三百二十五萬元及乙
    ○簽發之面額二十五萬元之本票，應給付丙○○之後酬為六
    十萬元云云，與事實不符，洵不足採，丙○○於該案所辯謝
    淑美與乙○成立和解當日，謝淑美向乙○收取者為現金與支
    票合計四百十五萬元及乙○所簽發面額二十五萬元本票一紙
    總計四百四十萬元等語，堪予採信。再依甲○代謝淑美所簽
    定之委任契約書，就委任後酬金數額之記載為：「本委任契
    約第三款廢除，另改以前金新台幣壹拾萬元整、後酬以回收
    實際金額百分之十五計次。」（該委任契約書見八十八年度
    偵字第一一０七五號卷第三十三頁），丙○○為謝淑美索回
    之實際金額既為四百四十萬元，且丙○○於該案所提八十八
    年七月十五日刑事答辯狀亦記載：「．．．告訴人（即謝淑
    美）等於給付六十萬元（與委任契約所載有六萬餘元之差額
    ），．．．」，足見丙○○因處理本件借貸債務得受之後酬
    金最多為六十六萬元，其代謝淑美就二十五萬元本票再向乙
    ○求償並收得總額二十五萬五千元現金，計算其應得後酬為
    六十六萬元，扣除於成立和解當日（八十三年七月十八日）
    收受謝淑美透過甲○支付之六十萬元，謝淑美僅須再支付六
    萬元後酬，加上丙○○所代墊之費用四萬六千五百四十三元
    ，總計謝淑美僅尚須支付十萬六千五百四十三元，扣除該金
    額後，丙○○應將餘額十四萬八千四百五十七元返還予謝淑
    美，詎丙○○並未返還，反據為己有，顯有意圖為自己不法
    所有而侵占其業務上持有應返還之上開餘額款項之犯意與犯
    行等語（見該案判決書第三頁至第八頁）。是依該案判決所
    載，亦認謝淑美與乙○和解當日所收到金額為四百四十萬元
    ，而非甲○、乙○所辯稱之三百二十五萬元現金及二十五萬
    元本票，再依謝淑美之代理人甲○所簽定之委任契約書認後
    酬金應為六十六萬元，並未採信被告甲○之證詞，甚且未引
    用被告乙○之證詞為認定丙○○犯罪之證據。即被告甲○、
    乙○上揭證詞，與丙○○於該案受裁判之結果無關，依上開
    判例所示，自難認係「於案情有重要關係之事項」，而與刑
    法第一百六十八條偽證罪之要件不符。
  (二)再被告甲○代謝淑美所簽定之委任契約書載委任之後酬金係
    以回收實際金額百分之十五計算。依卷附丙○○所提出之八
    十三年七月十八日之協議書固載：「二、有關甲方（即謝淑
    美）委託事務所處理事件應付酬金，由甲、乙（即乙○）雙
    方各負擔四十萬元正，與丙方（即高次郎）無涉。三、前條
    乙方應付款項，由甲方先行墊付，另由乙方覓一名連帶保證
    人，共同簽發乙紙面額二十五萬元之本票交甲方。」，但該
    協議書之簽約人分別為謝淑美、乙○及高次郎，丙○○不過
    為該協議之見證人，非協議契約之當事人，是否即得謂委任
    之後酬金已由原約定之回收實際金額百分之十五變更為八十
    萬元，尚非無疑，本院八十九年度上易字第一０五八案以上
    開委任契約書認定丙○○侵占之金額，並非無據。且被告甲
    ○代謝淑美委任向乙○求償者為鍾有中律師，丙○○僅係鍾
    有中律師事務所之職員，如以該協議書而認酬金已改為八十
    萬元，亦應由鍾有中律師主張而非丙○○（按丙○○從未主
    張其係代理鍾有中律師收受乙○交付之二十五萬五千元或抵
    銷）。而證人鍾有中律師先於丙○○被訴侵占之臺灣臺北地
    方法院八十八年度易字第二一九二號案證稱：之前未看過八
    十八年度偵字第一一０七五號卷第三十三頁之合約書，從頭
    到尾都不知委任及辦理之過程，是甲○打電話給伊後才知道
    。在名義上丙○○是助理，但不付酬勞的等語（見該案卷第
    一三０、第一三一頁），嗣就本件於原審證稱：丙○○是伊
    事務所助理，簽約時知道丙○○有接這個案子，但過程、內
    容不清楚。本件丙○○沒有跟事務所說多少錢，也沒有給事
    務所錢，所以事務所也沒有這筆帳，丙○○接這個案子實際
    上酬勞是否與該合約相符伊不知道等語（見原審卷第八六至
    八八頁）。觀諸證人鍾有中律師上開證詞，其就案件內容、
    報酬既不清楚，自難認其與謝淑美或甲○間就有關酬金之約
    定已有變更之合意（委任契約載後酬金係以回收實際金額百
    分之十五計算，其間並無再簽訂有關變更委任報酬之約定，
    而協議書不論鍾有中律師或丙○○均非協議當事人），果已
    合意變更為八十萬元，亦係應付與鍾有中律師之酬金，而非
    丙○○個人之報酬。就此，丙○○於本院亦稱：酬金不管六
    十萬元或者八十萬元，是事務所該得的，伊都還沒有把錢給
    事務所等語（本院九十八年七月九日審判筆錄）。故依上開
    甲○代簽之委任契約，本件約定之後酬金應為六十六萬元，
    丙○○確有業務侵占行為；縱依協議書認已變更為八十萬元
    ，丙○○於收受乙○交付之款項後，亦應先行交還謝淑美再
    向其催討未付與事務所之酬金，或將之交付與鍾有中律師，
    由鍾有中律師再就事務所代墊之金額與謝淑美間結算，丙○
    ○均無占有之理由，乃其自八十四年迄今並未交付，其業務
    侵占犯行與甲○、乙○上開之證詞實不相關。
六、綜上所述，縱本案之酬勞金如丙○○所指訴為八十萬元，被
    告二人於其被訴業務侵占案件為虛偽之陳述，然綜觀全情，
    其二人所述並非對於案情有重要關係之事項，自難以偽證罪
    論處。
七、原審未詳予查證，就被告甲○、乙○部分僅依丙○○之指訴
    及檢察官上開論證，即論被告二人涉犯偽證罪，各處以有期
    徒刑一年，其認事用法容有誤會，檢察官循丙○○之請求提
    起上訴以原審量刑過輕等語指摘原判決不當，即無理由。而
    被告甲○提起上訴否認犯罪即有理由，茲原判決既有可議之
    處，應由本院撤銷改判，並為被告甲○、乙○二人無罪之諭
    知。
八、被告乙○經合法傳喚，無正當理由不到庭，爰不待其陳述，
    逕行判決。
據上論斷，應依刑事訴訟法第三百六十九條第一項前段、第三百
六十四條、第三百零一條第一項、第三百七十一條，判決如主文
。
本案經檢察官孫冀薇到庭執行職務。
中    華    民    國    98    年    7     月    30    日
            刑事第十五庭  審判長法  官  吳昭瑩
                                法  官  張傳栗
                                法  官  李正紀
以上正本證明與原本無異。
如不服本判決，應於收受送達後10日內向本院提出上訴書狀，其
未敘述上訴之理由者並得於提起上訴後10日內向本院補提理由書
（均須按他造當事人之人數附繕本）「切勿逕送上級法院」。
                                書記官  鄭信昱
中    華    民    國    98    年    7     月    30    日


司法院資訊處製作；財團法人民間司法改革基金會備份。
